臺灣高等法院高雄分院刑事判決　　　 100年度上易字第1028號
上　訴　人
即　被　告　蘇婷茹
上列上訴人因竊盜案件，不服臺灣高雄地方法院100 年度易字第
746 號中華民國100 年9 月9 日第一審判決（起訴案號：臺灣高
雄地方法院檢察署100 年度偵字第4383號），提起上訴，本院判
決如下：
     主  文
上訴駁回。
     事  實
一、蘇婷茹於民國（下同）100 年1 月27日上午10時許，在高雄
    市前鎮區○○○街之瑞興市場內，見各攤位均顧客甚多，店
    家對顧客無法一一顧及，認有機可趁，竟意圖為自己不法之
    所有，基於竊盜之各別犯意，分別在：
  (一)該市場黃國增所經營之手錶攤位，佯裝購買手錶，趁黃國增
    及其妻子不注意，徒手竊取黃國增所有之手錶6 只，合計價
    值新臺幣（下同）4140元。
  (二)該市場林盈吉所經營之包包攤位，佯裝購買包包，趁林盈吉
    及其妻子不注意，徒手竊取林盈增所有之大皮包、長皮夾各
    1 個及小皮包2 個，合計價值350 元。
  (三)該市場張峻銘所經營之服飾攤位，佯裝購買衣物，趁張峻銘
    及其妻子不注意時，徒手竊取張峻銘所有之綠色毛衣1 件，
    價值約590 元。
  (四)該市場陳靜娟所經營之飾品攤位，佯裝購買飾品，趁陳靜娟
    不注意，徒手竊取陳靜娟所有之項鍊4 條、胸針5 個、吊飾
    9 個及耳環2 個，合計價值780 元。
  (五)該市場黃春美所經營之包包攤位，佯裝購買包包，趁黃春美
    不注意時，徒手竊取黃春美所有之咖啡色女用手提包1 個，
    價值9900元，得手後，掛於左手腕並以外套覆蓋後，即離開
    黃春美攤位。
二、適因該市場管理員施維庭發現蘇婷茹為警方所提供竊盜慣犯
    照片中之人士，業已在旁跟隨並監看蘇婷茹多時，見蘇婷茹
    將自黃春美攤位竊得之皮包，先掛在手上，再以衣服掩蓋，
    未結帳即行離去，立即上前詢問，並報警處理，警察到場後
    在蘇婷茹身上之包包內，扣得上開其所竊得如附表各編號所
    示之物（嗣警察已發還予各該被害人），因而查獲蘇婷茹上
    開各次竊盜之犯行。
三、案經黃國增、林盈吉、張峻銘、陳靜娟、黃春美訴由高雄市
    政府警察局前鎮分局報請臺灣高雄地方法院檢察署檢察官偵
    查起訴。
     理  由
壹、程序方面（證據能力之審查）
一、按被告以外之人於審判外之陳述，雖不符刑事訴訟法第159
    條之1至之4等4條之規定，而經當事人於審判程序同意作為
    證據，法院審酌該言詞陳述或書面陳述作成時之情況，認為
    適當者，亦得為證據；又當事人、代理人或辯護人於法院調
    查證據時，知有刑事訴訟法第159條第1項不得為證據之情形
    ，而未於言詞辯論終結前聲明異議者，視為有前項之同意，
    同法第159條之5定有明文。
二、本判決下列所引用屬於言詞陳述及書面陳述之傳聞證據部分
    ，檢察官於本院行準備程序時，對於各該傳聞證據之證據能
    力均未加爭執，且同意作為本案之證據（見本院卷第26頁）
    ，嗣於本院審理程序，調查各該傳聞證據，加予提示並告以
    要旨時，檢察官、被告亦均未於言詞辯論終結前聲明異議，
    本院審酌各該傳聞證據作成時之情況，認均與本件待證事實
    具有關聯性，且查無證據足以證明言詞陳述之傳聞證據部分
    ，陳述人有受不法取供或違反其自由意志而陳述之情形，書
    面陳述之傳聞證據部分，亦無遭變造或偽造之情事，顯見上
    開傳聞證據之證明力非明顯過低，衡酌各該傳聞證據，作為
    本案之證據亦屬適當，自均得為證據，而有證據能力。
貳、實體部分
一、訊據上訴人即被告（下稱被告）蘇婷茹固不爭執警察在其身
    上包包內扣得如附表各編號所示之物品（附表編號1 之手錶
    部分，被告主張其手提袋內僅有3 只手錶），均係其所持有
    之事實，惟矢口否認有何竊盜犯行，辯稱：附表所示之物品
    ，除編號5 之女用手提包及編號1 其中之3 只手錶外，均係
    伊在該市場各攤位所購買，均有付款，並非竊盜取得。至於
    編號5 之女用手提包，伊雖尚未付款，但伊並沒有離開攤位
    之意思，當時因快過年，人潮很多，伊只是讓路給人過，所
    以退出該攤位一些距離，結果管理員就誤認伊偷竊。另編號
    3 之綠色毛衣，如伊未付錢，老板怎麼可能拿該攤位印有商
    標圖案的綠色塑膠袋，將該衣服包裝起來交給伊。附表編號
    1 之手錶，其中3 只係伊以每只100 元買來的，有付款非竊
    盜，其餘之3 只手錶，並非自伊手提袋內取出，不知警察從
    何處扣得，非伊竊盜之物品。伊在黃春美攤位爭執附表編號
    5 之包包非伊所竊時，其他被害人當下都沒有認為自己攤位
    有東西失竊，後來只是因黃春美認為伊竊取該包包，其他被
    害人才認為自己攤位也有東西失竊，警察將伊包包內的東西
    拿出來時，手錶確僅有3 只，非後來扣案之6 只，伊包包內
    的東西，均係由伊逐一說出購買的攤位地點，因伊均有付款
    ，故當時伊是要請各該攤位的老板來證明伊有付款向他們購
    買的云云。
二、經查：
  (一)附表各編號所示之物品，分別為證人黃國增、林盈吉、張峻
    銘、陳靜娟、黃春美等人，於高雄市前鎮區○○○街之瑞興
    市場內攤位所販售之商品等事實，為被告蘇婷茹所不爭執，
    且均係上開各證人擺放在各該攤位上販賣時被竊等情，復據
    證人黃春美於警詢時證述明確（見警卷第3 頁），及證人黃
    國增、林盈吉、張峻銘、陳靜娟等人於警詢及原審審理時證
    述綦詳（見警卷第4-6 、7 、8-10、11-13 頁、原審易字卷
    第35、39、77、84、87頁），而被告蘇婷茹於100 年1 月27
    日上午10時許，至上開市場各攤位，為該市場管理員施維庭
    發現，被告蘇婷茹係警方所提供竊盜慣犯照片中之人士，乃
    從旁跟隨並監看，目睹被告蘇婷茹從黃春美攤位拿取如附表
    編號5 所示之皮包，先掛在手上，再以衣服掩蓋，未結帳即
    行離去，立即上前詢問，並報警處理，警察到場後在被告蘇
    婷茹身上之包包內，扣得如附表各編號所示之物等各情，亦
    據目擊證人施維庭於警詢及原審審理時證述詳確（見警卷第
    14頁、原審易字卷第97-90 頁），核與證人即到場處理之警
    員高志正證述相符（見原審易字卷第91-93 頁），並有高雄
    市政府警察局前鎮分局扣押筆錄、扣押物品目錄表、贓物照
    片6 幀等在卷可稽（見警卷第19-24 頁、第30-34 頁），上
    開扣案物品已發還予被害人領回，亦有贓物認領保管單共5
    紙在卷可憑（見警卷第25-29 頁），本件如附表各編號所示
    之物品，分別係證人黃國增、林盈吉、張峻銘、陳靜娟、黃
    春美等人所有，於上揭市場攤位販賣時遭竊，且經警在被告
    持有之包包內查獲扣案等事實，均堪以認定。
  (二)被告雖否認持有附表編號1 其中之3 只手錶，辯稱僅持有每
    只以100 元買來之3 只手錶，其餘3 只手錶不知警察從何處
    取來扣案云云，然證人即承辦本案之警察高志正於原審已明
    確證稱：「我們在警局請被告把包包裡的東西全部倒出來，
    並通知菜市場的攤販過來指認，何者係渠等失竊的物品，包
    包倒出來的時候有6 個手錶，並無被告所說的只有3 個手錶
    之情形」等語（見原審易字卷第92頁），核與證人即被害人
    黃國增於警詢時證稱：「當時我將6 個手錶放在攤架上，女
    客人離開後，我發現手錶不見了，後來女嫌疑人在對面的攤
    位被市場管理員攔下來，管理員請她把包包的東西倒出來，
    她不願意，市場管理員報警，警察將女嫌疑人帶回派出所時
    ，才在她包包內找到我失竊的6 個手錶，該6 個手錶均是我
    所有，是我在市場做生意的貨品」等語（見警卷第7 頁），
    及於原審證述：「被告在警局自其包包倒出來的6 支手錶，
    都是我的手錶，其中3 支是低價位的手錶，每支100 元，其
    餘3 支則是高價位的手錶，每支1000元以上，亦是我失竊的
    ，事後沒有人從我攤位拿該3 支高價位的手錶去給警察扣押
    ，我確認6 支手錶均係我的」等語（見原審易字卷第29-35
    頁），悉相符合，查被告於警詢及偵查中，並不爭執警察有
    自其包包內扣得如附表編號1所示6只手錶之事實，嗣於原審
    審理中，始首次提出爭執，辯稱伊僅持有其中3只手錶，其
    餘3只不知警察從何處拿來一起扣案云云，所辯不僅與上開
    證人即警察高志正及證人黃國增所一致證述之內容不符，且
    自其包包內倒出來之物品，由警察當場加予扣案之手錶，究
    係3只或6只，外觀及數量上均極易區辨及確認，倘當時確僅
    有3只手錶，警察填寫製作扣押筆錄時，卻記載為6只，則被
    告在簽名於扣押筆錄及扣押物品目錄表之際，依理應會提出
    異議，乃竟默然認同並加予簽名確認（見上揭扣押筆錄及扣
    押物品目錄表被告之簽名），尤其嗣後於警詢、偵查中，隻
    字未提及伊包包內僅有3 只手錶之情事，嗣至原審審理中始
    首度提出上開抗辯，所為殊悖於常情，本件依上開證人高志
    正、黃國增之證述，已堪認附表編號1 之6 只手錶，均係被
    告在上開市場黃國增之攤位拿取，放入其包包內而持有之物
    無訛，被告上開辯解，委無足取。
  (三)被告另辯稱：附表編號1至4之物品，伊均有付款購買，非竊
    盜所得云云，然附表編號1至4之物品，分屬各該編號所示所
    有人黃國增等人所有，於100年1月27日上午，擺放在上開市
    場攤位上販賣時遭竊，未曾販售予被告等各情，已分別據證
    人即告訴人黃國增、林盈吉、張峻銘、陳靜娟等人於原審審
    理中接受詰問時證述明確（見原審易字卷第33-42頁、第74-
    86頁）。按告訴人黃國增、林盈吉、張峻銘、陳靜娟等人均
    與被告不認識，無任何往來，未曾有素怨或糾葛，衡情倘非
    被告確實未曾付款購物，即自渠等之攤位竊取如附表編號1
    至4之財物，渠等應無無端誣指被告竊盜之動機與必要，此
    觀告訴人張峻銘於原審審理中，對於被告是否曾經付款購買
    內搭褲乙節，明確證稱無法確認等語（見原審易字卷第39
    頁），及證人陳靜娟於原審審理中證稱：警卷照片中銀色細
    長鏈子不是伊的等語（見原審易字卷第84頁），益足資證明
    上開被害人並無被告所稱原無失竊東西，因被告被市場管理
    員及證人黃春美誤認竊取黃春美攤位上如附表編號5所示包
    包，雙方起爭執後，其餘被害人始出面指認被告竊取附表編
    號1至4之財物之情事，再參諸本件係告訴人黃國增、林盈吉
    、張峻銘、陳靜娟等人，先發現附表編號1至4之物遭竊不久
    ，市場管理員即發覺被告涉嫌竊取附表編號5所示黃春美攤
    位之皮包，而報警前來查緝，警察帶被告回派出所調查，將
    被告所持包包內物品倒出，通知攤位遭竊物品之證人黃國增
    、林盈吉、張峻銘、陳靜娟等人，前來派出所指認被告包包
    內之物品是否為渠等失竊者，因而認出係其等所有擺放在攤
    位上販賣失竊之物品等情，上開各被害人所經營之攤位既甫
    先遭人竊取物品，旋於同日即到派出所指認，則渠等顯然對
    於各人遭竊何物、如何遭竊、被告是否曾經付款等各節，印
    象及記憶必然深刻且清晰，是渠等於原審審理中，接受詰問
    時，依當時清晰印象，就被告未付款即拿走附表編號1至4物
    品所為之陳述，應無混淆之可能，而堪採信，況被告於原審
    審理中自承當天只有帶3500元至市場（見原審易字卷第96頁
    ），而附表編號1至4所示之物品，總價為5860元，以被告所
    攜帶之款項，顯然不足以購得附表編號1至4所示物品，是其
    辯稱均有付款購買云云，與事實明顯不符，要難採信。
  (四)至於，扣案如附表編號3之綠色毛衣，固有用證人張峻銘攤
    位上所使用之綠色塑膠袋包裝，此已據領回該綠色毛衣之證
    人張峻銘證述無訛，然證人張峻銘於原審接受詰問時更明確
    證稱：伊賣衣服給人家有用綠色的塑膠手提袋包裝沒錯，但
    伊確定沒有賣綠色的毛衣給被告，伊所有的綠色塑膠袋是放
    在攤位的最外面，路過的很多人都會向伊要，所以有用伊攤
    位綠色塑膠手提袋包裝之衣物，不見得均係付錢向伊購買者
    ，況扣案的綠色毛衣，竟塞在小型的綠色塑膠手提袋內，如
    係有付款向伊購買，伊不可能拿小型的綠色塑膠手提袋，硬
    塞入該件比較大的毛衣，一定會用大的綠色塑膠手提袋來裝
    ，因為付錢購買該件綠色毛衣的客人，不可能會接受我們這
    樣子把大件的毛衣硬塞入小型的綠色塑膠手提袋內，所以綠
    色毛衣部分，我非常確定是被偷走的等語（見原審易字卷
    36-41 第頁），證人張峻銘之證述，與一般買大件衣物，賣
    方會用較大袋子包裝，不會硬塞入小袋子內之交易習慣與常
    情相符，應堪採信，被告徒以該綠色毛衣有用該攤位使用之
    綠色塑膠手提袋包裝，而辯稱如其未付款，該攤位老板不可
    能拿店內有商標圖示之綠色塑膠袋，將衣服包裝後交給伊云
    云，洵非可採。綜上所述，被告有竊取告訴人黃國增、林盈
    吉、張峻銘、陳靜娟等人所有如附表編號1至編號4所示物品
    之犯行，均堪以認定。
  (五)末查，附表編號5所示女用手提包部分，被告雖以伊並沒有
    離開攤位之意思，當時因快過年，人潮很多，伊只是讓路給
    人過，所以退出該攤位一些距離，結果被市場管理員誤認係
    偷竊云云，惟按傳統市場購物人潮眾多，購物者在傳統市場
    攤位選購物品時，因人潮擁擠而被擠稍微離開攤位之情形，
    實所常見，市場管理員不可能僅因被告被人潮擠離攤位些許
    距離，即認定被告有竊盜之不法意圖，而上前攔阻，參諸證
    人即市場管理員施維庭於原審審理中證稱：伊是市場的管理
    員，警局之前有提供會到市場偷東西之人的相片，我有把相
    片中人的外型記起來。在被告偷黃春美包包之前約10幾分鐘
    ，伊就已經看到被告，跟伊記憶中相片的人很像，當時被告
    在市場內閒逛，伊就跟在被告後面慢慢走了10幾分鐘，接著
    被告就到黃春美的攤位，然後在那邊看包包，伊當時站在隔
    壁攤，距離大約三、四公尺，繼續盯住被告，接著伊看到被
    告拿著包包掛在左手，然後再利用原本掛在右手肘的外套蓋
    在包包上面，沒有結帳就離開那個攤位至對面攤位，伊就將
    被告攔下，被告說只是到旁邊去逛，等一下就要去結帳。而
    包包的攤位跟對面的攤位，並不可能讓人誤以為同一個攤位
    等語（見原審易字卷第87-90頁），明確證稱被告當時已拿
    皮包用衣服蓋住，且已離開被害人黃春美之攤位，至對面攤
    位，而非僅離開些許小距離而已，綜上諸情，參互勾稽，益
    證被告確有竊取附表編號5所示之女用手提包無訛，否則掛
    在被告手上之該包包，如被告有付錢結帳之意思，其何需用
    衣服加予蓋住，使其隱蔽，不讓他人發現之理？且如稍後確
    欲付款結帳，豈有未告知攤販之老板黃春美一聲，即悄然離
    開，逕自跑至他攤位？被告所辯與一般在市場攤位購買物品
    之交易慣例及常情，殊有違背，而難採信。本件被告當天業
    已拿取附表編號5之包包，用衣服蓋住，離開告訴人黃春美
    攤位，其有竊盜之犯行，應堪認定。
  (六)綜上各節所述，被告未付款，趁附表各編號所示之被害人不
    注意時，竊取附表各編號所示之貨品，其5 次竊盜犯行，均
    堪以認定。
三、論罪方面：
    被告於事實欄一(一)、(二)、(三)、(四)、(五)所示時地，分別竊取如
    附表編號1至5所示之財物共5次，核其5次所為，均係犯刑法
    第320條第1項之普通竊盜罪。被告所犯上開五罪，犯意個別
    ，行為互殊，應予分論併罰。
四、原審認被告罪證明確，因而適用刑法第320條第1項、第41條
    第1項前段、第51條第5款，刑法施行法第1條之1等規定，並
    審酌被告於本件犯行前，業已涉犯多起竊盜案件，並經判處
    罪刑確定，有臺灣高等法院被告前案紀錄表在卷可參，仍不
    知記取教訓，再次隨意竊取他人物品，於市場乘人多之際在
    攤位下手行竊，手段投機，被市場管理員目睹行竊過程，仍
    矢口否認，且犯後無反省悔悟之具體表現，惟其所竊財物，
    價值均尚非高昂，犯後贓物又立即遭警查獲扣案，並已經警
    發還各被害人領回，未生較大實害，及其係高職畢業、家境
    勉持、現無工作等一切情狀，就被告所犯竊盜罪，共伍罪，
    各處有期徒刑貳月，並諭知如易科罰金，均以新臺幣壹仟元
    折算壹日，及定其應執行有期徒刑陸月，如易科罰金，以新
    臺幣壹仟元折算壹日。其認事用法，核無不合，量刑亦屬允
    當。被告上訴意旨否認犯罪，指摘原判決判處罪刑不當云云
    ，為無理由，應予駁回。
據上論斷，應依刑事訴訟法第368條，判決如主文。
本案經檢察官林應華到庭執行職務。
中    華    民    國  100    年    12    月    19    日
                刑事第五庭    審判長法  官  曾永宗
                                    法  官  任森銓
                                    法  官  鍾宗霖
以上正本證明與原本無異。
不得上訴。
中    華    民    國   100    年    12    月    19    日
                                    書記官  邱麗莉
附表
┌──┬──────────┬────┬──────────┐
│編號│扣案物品名稱        │所有人  │    備     註       │
├──┼──────────┼────┼──────────┤
│1   │手錶6 只            │黃國增  │                    │
├──┼──────────┼────┼──────────┤
│2   │大皮包、長皮夾各1個 │林盈吉  │                    │
│    │小皮包2個           │        │                    │
├──┼──────────┼────┼──────────┤
│3   │綠色毛衣1件         │張峻銘  │公訴意旨原起訴扣案之│
│    │                    │        │綠色毛衣1 件、黃色內│
│    │                    │        │搭褲1 件，均為被告所│
│    │                    │        │竊取，嗣於本院審理中│
│    │                    │        │，以言詞更正此部分之│
│    │                    │        │起訴範圍，被告竊取之│
│    │                    │        │物品，僅為綠色毛衣1 │
│    │                    │        │件（見原審易字卷第98│
│    │                    │        │頁）                │
├──┼──────────┼────┼──────────┤
│4   │項鍊4 條、胸針5 個  │陳靜娟  │                    │
│    │吊飾9 個及耳環2 個  │        │                    │
├──┼──────────┼────┼──────────┤
│5   │咖啡色女用手提包1個 │黃春美  │                    │
└──┴──────────┴────┴──────────┘
附錄本判決論罪科刑法條：
中華民國刑法第320條：
意圖為自己或第三人不法之所有，而竊取他人之動產者，為竊盜
罪，處5 年以下有期徒刑、拘役或5 百元以下罰金。
意圖為自己或第三人不法之利益，而竊佔他人之不動產者，依前
項之規定處斷。
前二項之未遂犯罰之。